【裁判字號】    95,簡上,994
【裁判日期】    951124
【裁判案由】    毒品危害防制條例
【裁判全文】
臺灣高雄地方法院刑事判決             95年度簡上字第994號
上  訴  人
即  被  告  乙○○
上列上訴人即被告因毒品危害防制條例案件，不服本院高雄簡易
庭中華民國95年7 月12日95年度簡字第4272號第一審刑事簡易判
決（聲請簡易判決處刑案號：臺灣高雄地方法院檢察署95年度偵
字第16001 號），提起上訴，經本院管轄之第二審合議庭認不得
以簡易判決處刑，改依通常程序為第一審之審判，判決如下：
      主  文
原判決撤銷。
本件公訴不受理。
    理  由
一、聲請簡易判決處刑意旨略以：被告乙○○明知海洛因係屬毒
    品危害防制條例第2 條第2 項第1 款所規定之第一級毒品，
    不得非法持有，竟基於非法持有第一級毒品之犯意，於民國
    （下同）95年4 月11日上午11時30分許，在高雄市左營區○
    ○○路與新莊仔路口，非法持有第一級毒品海洛因4 小包（
    毛重共計25公克）。嗣因涉嫌強盜案件，為警於同日上午11
    時50分許，在高雄市○○區○○路與安吉街口查獲，並扣得
    第一級毒品海洛因4 小包（毛重共計25公克）、電子磅秤1
    個、空夾鍊袋8 只。因認被告涉有毒品危害防制條例第11條
    第1 項之持有第一級毒品罪嫌等語。
二、按行為後法律有變更者，適用行為時之法律。但行為後之法
    律有利於行為人者，適用最有利於行為人之法律，刑法第2
    條第1 項定有明文。查被告乙○○於前開行為後，刑法相關
    規定業經總統於94年2 月2 日修正公布，並依刑法施行法第
    10條之1 規定自95年7 月1 日施行。而本件被告乙○○所涉
    上開持有第一級毒品海洛因之犯行，與另案本院95年度訴字
    第1922號強盜等案件中之加重強盜行為，有方法、目的之牽
    連關係（詳後述），職是，本件自應就被告行為前、後牽連
    犯之法律修正，依前揭規定加以比較適用。而修正後之刑法
    刪除第55條關於牽連犯之規定，被告所犯上開2 罪間，具有
    方法、目的之牽連關係，依修正前即行為時之規定，應從一
    重之罪處斷；依修正後之刑法既已刪除牽連犯之規定，則所
    犯加重強盜與持有第一級毒品海洛因2 罪應依數罪併罰之規
    定分論併罰。比較新舊法之規定，修正後之規定並非較有利
    於被告，依刑法第2 條第1 項前段之規定，應適用行為時之
    法律，即適用修正前刑法第55條牽連犯之規定，從一重罪處
    斷。
三、按已經提起公訴或自訴之案件，在同一法院重行起訴者，應
    諭知不受理之判決，並得不經言詞辯論為之，刑事訴訟法第
    303 條第2 款、第307 條分別定有明文。又牽連犯、連續犯
    之行為，業經就一部起訴者，依審判不可分之原則，應就全
    部予以審理，不能就牽連犯、連續犯之其他部分，另案再行
    起訴，如在同一法院再就牽連犯、連續犯之其他部分犯罪事
    實，再行起訴，即應諭知不受理之判決（最高法院53年度臺
    上字第1383號判決要旨參照）。又檢察官就其一部起訴者，
    依刑事訴訟法第267 條規定，其起訴之效力及於牽連犯犯罪
    事實之全部，對於未經起訴之部分，檢察官如重行起訴，法
    院自應諭知不受理之判決，合先敘明。
四、經查：
  (一)被告乙○○意圖為自己不法之所有，計畫持刀強取甲○○身
    上之毒品及財物，乃於95年4 月11日上午11時37分許，以00
    00000000號行動電話門號撥打甲○○使用之0000000000號行
    動電話門號，向甲○○訛稱伊欲購買1 錢、價值新台幣（以
    下同）29,000元之第一級毒品海洛因，雙方並約定在高雄市
    左營區○○路、新莊仔路交岔口之「全家福鞋店」會合。俟
    甲○○駕駛車牌號碼8666-XB 號自用小客車依約前往上址後
    ，乙○○隨即進入前開小客車內，向甲○○表示伊無資力購
    買毒品，但因毒癮發作、希望甲○○能提供少量毒品供伊暫
    時止癮等語，經甲○○表示拒絕後，因乙○○明知甲○○平
    素係將毒品置於隨身攜帶之背包內，乃逕自動手強取甲○○
    背負於胸前之黃色斜背包（內有皮夾1 只、現金32,400元、
    甲○○之國民身分證及駕照各1 張，塑膠盒1 只內裝有第一
    級毒品海洛因4 包約25公克、花色小皮包1 只內有空夾鍊袋
    8 個、電子磅秤1 台等物品），甲○○見狀則加以反抗，乙
    ○○乃拿出預先藏置於身上之水果刀1 把抵住甲○○頸部，
    以此脅迫方式致使甲○○不能抗拒，復以該水果刀割斷前開
    背包肩帶及扯斷甲○○所配戴之金項鍊1 條，強取該等物品
    得手後隨即下車逃離現場。被告上開加重強盜犯行部分，業
    經臺灣高雄地方法院檢察署檢察官於95年5 月22日以95年度
    偵字第10839 號起訴，並經本院於95年8 月23日以95年度訴
    字第1922號判決判處有期徒刑7 年6 月，被告不服，提起上
    訴，正由台灣高等法院高雄分院以95年度上訴字第1825號案
    件審理中，尚未裁判之事實，有本院調取之上開強盜等案件
    卷宗查明屬實。而依上開判決之認定，被告乙○○加重強盜
    強取之物，除甲○○之現金、金項鍊、證件等物外，尚包括
    甲○○所有即本件檢察官起訴被告乙○○持有之第一級毒品
    海洛因4 小包（毛中共計25公克）在內。本院認上開案件就
    被告乙○○加重強盜犯行，及上開海洛因屬甲○○所有等情
    之認定，均無不當，可資援用，而為相同之認定。準此，被
    告乙○○以加重強盜之方法，達其持有上開海洛因之目的，
    ，依修正前刑法第55條後段規定，為牽連犯，屬裁判上一罪
    。
  (二)準此，本案與本院95年度訴字第1922號強盜等案件為同一案
    件，上開強盜等案件係於95年6 月5 日繫屬本院，本案係於
    95年7 月11日繫屬本院，有本院院內索引卡紀錄表報表、臺
    灣高雄地方法院檢察署95年7 月10日雄檢博唐95偵字第1600
    1 字第9172號函之本院刑事科收案戳記可資為憑附卷可稽（
    見簡字卷第1 頁、簡上字卷第14頁），則本件持有毒品海洛
    因之犯行部分，與另案前開加重強盜犯行部分，既為牽連犯
    ，具有裁判上一罪之關係，自屬同一案件，惟前揭加重強盜
    犯行乙案既起訴並繫屬本院在先，已如前述，則檢察官竟復
    就被告持有毒品海洛因之犯行部分，重行向本院聲請簡易判
    決處刑，本院揆諸前揭條文規定及判決意旨，爰不經言詞辯
    論，逕為諭知不受理之判決。
五、原審未及查覺，而為被告實體科刑之判決，容有未合。被告
    上訴意旨否認持有第一級毒品海洛因，雖無理由，然原審判
    決既有上開違法，自應由本院將原判決撤銷改判，另為不受
    理之判決。
六、末按檢察官聲請以簡易判決處刑之案件，經法院認為有第45
    1 條之1 第4 項但書之情形者，應適用通常訴訟程序審判之
    ，刑事訴訟法第452 條定有明文；且對於簡易判決之上訴，
    準用刑訴法第3 編第1 章及第2 章之規定，管轄第二審之地
    方法院合議庭受理簡易判決上訴案件，應依通常程序審理。
    其認案件有刑訴法第452 條之情形者，應撤銷原判決，逕依
    通常程序為第一審判決，法院辦理刑事訴訟簡易程序案件應
    行注意事項第14項亦規定詳盡。本件原承辦檢察官聲請簡易
    判決處刑意旨，經本院審理後認應為不受理之諭知，既詳如
    前述，依刑事訴訟法第451 條之1 第4 項但書第3 款之規定
    ，本院合議庭逕依通常程序審理後，係自為第一審判決，檢
    察官或被告如不服本判決，仍得於法定上訴期間內，向管轄
    之第二 審法院提起上訴，附此敘明。
據上論斷，應依刑事訴訟法第455 條之1 第1 項、第3 項、第36
9 條第1 項前段、第364 條、第303 條第2 款、第307 條，判決
如主文。
中    華    民    國    95    年    11    月    24    日
             刑事第十三庭審判長法  官  高思大
                               法  官  葉啟洲
                               法  官  方錦源
以上正本證明與原本無異。
如不服本判決，應於判決送達後10日內，向本院提出上訴狀。
中    華    民    國    95    年    11    月    24    日
                               書記官   鄧思辰


司法院資訊處製作；財團法人民間司法改革基金會備份。
